【裁判字號】    92,上訴,579
【裁判日期】    920502
【裁判案由】    強盜等
【裁判全文】
臺灣高等法院刑事判決                            九十二年度上訴字第五七九號
    上  訴  人
    即  被  告  丙○○
    指定辯護人  本院公設辯護人  李廣澤
    上  訴  人
    即  被  告  甲○○
    選任辯護人  吳秀菊  律師
右上訴人，因強盜等案件，不服臺灣桃園地方法院，九十一年度訴字第二００號，中
華民國九十一年七月八日第一審判決（起訴案號：臺灣桃園地方法院檢察署九十年偵
字第一七九四二號）提起上訴，本院判決如左：
    主    文
原判決關於丙○○、甲○○強盜暨定執行刑部分均撤銷。
丙○○、甲○○意圖為自己不法之所有，結夥三人以上攜帶兇器以強暴，致使不能抗
拒，而取他人之物，各處有期徒刑捌年。如附表所示之物沒收。
其餘上訴駁回。
丙○○、甲○○前開撤銷改判所處之刑與駁回上訴所處之刑，各應執行有期徒刑捌年
貳月。如附表所示之物均沒收。
    事    實
一、丙○○、甲○○、陳彥強（經原法院另行判決在案）等人因待業缺錢花用，明知
    其等並無車輛可供出售，由陳彥強提議在報上刊登買賣中古車廣告騙取錢財花用
    ，三人遂共同基於意圖為自己不法所有之犯意聯絡，陳彥強於九十年十一月中旬
    先以新台幣（下同）三千五百元之代價，向不知名成年男子購買上海商業銀行，
    帳號00000000000000號，戶名「劉朝貴」之帳戶，三人並出資三
    千元，推由陳彥強購買000000000號、0000000000號之ＮＯ
    ＫＩＡ五一三０及摩托羅拉廠牌ＬＦ二０００之行動電話做為聯絡工具，陳彥強
    並在九十年十一月十四日出資八千三百元在聯合報上刊登「九七至二０００年雙
    Ｂ、二十萬至五十萬元內、內行人都知道、0000000000找阿原」之廣
    告，欲以此方式詐騙他人，使他人陷於錯誤，而將購車款項匯入上開人頭帳戶中
    而得財物，嗣於九十年十二月六日，適有乙○○見上開廣告認為有利可圖，故於
    同月下旬與陳彥強聯絡購車事宜，然因乙○○要求必須先看車才決定是否交易，
    故拒絕先行匯款，因實際上並無車輛供乙○○查看，使丙○○、甲○○、陳彥強
    詐欺犯行無法得逞。丙○○、甲○○、陳彥強見乙○○未受騙，竟由陳彥強提議
    另行起意強盜，結夥三人共同基於意圖為自己不法所有之犯意聯絡，陳彥強先於
    九十年十二月五日上午九時許至台北縣三重市○○街一七六號之玩具模型店，以
    六千九百元購買外型仿造ＢＥＲＥＴＴＡ廠半自動手槍製造之金屬玩具手槍一枝
    竹鄉○○○○道附近之菜刀店各以一千二百元、一千四百元購得西瓜刀、開山刀
    各一把後，由陳彥強於同年月六日上午十時許，再度以看車為由，以其所有之行
    動電話與乙○○聯絡，約定於同年月六日下午十五時許在桃園縣桃園市北二高東
    西向交流道下之大興西路碰面，因乙○○不熟路況迷路，雙方改約在南崁交流道
    碰面，並推由甲○○搭乘計程車至南崁交流道接乙○○，於九十年十二月六日十
    五時許，陳彥強攜帶其所有之玩具槍一枝（經鑑定認不具殺傷力，惟金屬材質，
    槍身厚重足為兇器）與甲○○所交付之西瓜刀一把，丙○○則攜帶開山刀一把（
    均為鐵質，甚為銳利，足為兇器），先至桃園縣蘆竹鄉中福村三八之一號倉庫內
    埋伏。另甲○○則至桃園縣南崁交流道附近與乙○○碰面，再乘坐計程車將乙○○帶至陳彥強、丙○○埋伏之上開地點，甲○○於抵達現場附近下車後先以電話
    聯絡陳彥強「人已經到了」。待乙○○進入倉庫後，陳彥強持玩具手槍與丙○○
    持西瓜刀自躲藏處衝出，陳彥強並將開山刀交給甲○○後，由丙○○、甲○○二
    人分持西瓜刀、開山刀架住乙○○對乙○○施以暴力，至使乙○○不能抗拒，丙○○檢起地上之布巾蒙住乙○○雙眼，甲○○以地上之繩子將乙○○雙手反綁在
    後，因乙○○呼叫，陳彥強乃以甲○○之開山刀割破乙○○之上衣後，將上衣碎
    布塞入乙○○口中，三人將乙○○推倒後將乙○○壓在地上，致其右額頭撞及石
    頭而受傷，乙○○因遭綑綁無法抵抗，陳彥強乃自乙○○身上取出其所有之身分
    證、美國運通銀行金融卡各一枚，陳彥強並稱：「向地下錢莊借錢沒還想借十萬
    元來用。」，陳彥強向乙○○逼問金融卡密碼，因乙○○不從，陳彥強等人即徒
    手及以不詳工具毆打乙○○，致其左手手肘等處受有挫傷及擦傷之傷害。適該倉
    庫管理者吳太山從監視器中發現陳彥強等人形跡可疑，故報警處理，為警於同日
    十九時許，在上開地點查獲陳彥強等三人，始悉上情，並當場扣得上開玩具手槍
    一把（含彈匣一個）、玩具子彈十顆、西瓜刀、開山刀各一把、繩索、布巾等物
    。
二、案經桃園縣警察局大園分局報請台灣桃園地方法院檢察署檢察官偵查起訴。
    理    由
一、前揭犯罪事實，業據上訴人即被告丙○○、甲○○分別於警訊及偵查初訊及本院
    審理時自白不諱，核與同案被告陳彥強於警訊及原審偵審時所供相符。雖被告丙○○於原審法院審理中稱：本來以為陳彥強只是要找人打架，到場才知道是強盜
    云云。惟查，被告丙○○於警偵訊中均坦承三人因為缺錢花用，故由陳彥強提議
    在報紙上刊登廣告詐騙錢財，三人共同出資廣告費與購買行動電話二具，陳彥強
    另出資購買帳戶，因沒人上當，所以才另行決意要行搶，陳彥強自行購買玩具手
    槍，伊與甲○○則一起去購買西瓜刀、開山刀，由陳彥強聯絡被害人乙○○，甲○○則至交流道接被害人乙○○至桃園縣蘆竹鄉中福村三八之一號倉庫內，三人
    分持西瓜刀、開山刀、玩具手槍對被害人乙○○施加暴力，並以地上之布條、布
    繩綑綁被害人乙○○，強行取走被害人乙○○之金融卡與
    丙○○不僅事中參與強盜之構成要件行為，且事先已經知情，其在原審法院辯稱
    到場始知悉云云，無非圖卸刑責之詞，不足採信。且被告丙○○、甲○○與共犯
    陳彥強三人上開強盜之事實，業經被害人乙○○於警訊、原審及本院審理中指述
    因見到報上之廣告，因平常兼作中古車買賣，認為有利可圖故與之聯絡，對方要
    求先行匯款，伊以未見到車為由拒絕，嗣後對方在聯絡看車，不料即遭三人以刀
    槍相向行搶等語，並經證人吳太山於警訊中證稱自監視器中發現車庫內有二人似
    在勘查地形，形跡可疑，立即報警，警察到場時發現三人持刀槍對一人施暴，便
    和警方一同合力制伏三名歹徒等語屬實，並有現場照片十張附券可參，關於詐欺
    取財未遂部分，另有九十年十一月十四日聯合報第四十五版影本在卷可稽，強盜
    部分，並有被告甲○○所有之所有開山刀、丙○○所有之西瓜刀各一把，共犯陳
    彥強所有之玩具手槍一枝（含彈匣一個、玩具子彈十發）及被告於地上撿得用以
    綑綁被害人乙○○之布條、布繩等物扣案可證，及被害人乙○○領回金融卡身分
    證之贓物領具附卷可憑。被害人被被告等三人推倒致其右額頭撞及石頭而受傷，
    被告三人因被害人乙○○拒不說出金融卡密碼而加以毆打，致其左手等處受有擦
    挫傷多處，雖被告三人否認此部分之犯行，惟被害人迭於偵審中指訴不移，且有
    載明被害人受有頭部外傷併顏面挫傷、左上臂挫傷、左手擦傷之診斷證明書附於
    偵查卷可按，被告等辯稱係被害人自行跌倒受傷，惟被害人陳稱其係遭被告推倒
    等語，是被害人顏面擦傷亦係被告推倒所致，仍屬傷害行為。綜上，本件事證明
    確，被告二人犯行，均堪以認定。
二、查本件行為之時間為九十年十二月六日，當時懲治盜匪條例仍屬有效法律，因之
    ，依行為時法，被告丙○○、甲○○所為應構成該條例第五條第一項第一款之強
    盜罪。惟查，懲治盜匪條例，業於被告行為後經總統於九十一年一月三十日以華
    總一義字第０九一０００一五０八０號公布廢止；刑法第三百二十八條之強盜罪
    亦於被告行為後經總統另以華總一義字第０九一０００一五一一０號函修正，上
    開廢止、修正並均自九十一年二月一日同時、失效生效。於裁判時，懲治盜匪條
    例既經廢止，自應回歸適用同時生效之修正後刑法，是以依裁判時法，被告二人
    均係該當修正後刑法第三百三十條第一項之加重強盜罪。經比較行為時法與裁判
    時法之刑度，修正後刑法該條項之法定刑為七年以上有期徒刑之罪，較諸懲治盜
    匪條例第五條第一項第一款法定刑係無期徒刑或七年以上有期徒刑為輕，自以裁
    判時之修正後刑法有利於被告二人，依刑法第二條第一項前段規定，即應適用裁
    判時之法律即修正後之刑法第三百三十條第一項之強盜罪處斷。又本件被告二人
    所持之西瓜刀、開山刀，刀刃均為鐵質，甚為銳利，而同案被告陳彥強所持之玩
    具手槍為金屬材質，甚為厚重，可持以加害人之生命、身體，自屬兇器之一種。
    被告二人與同案被告陳彥強結夥三人於強盜時分別攜帶西瓜刀、開山刀、玩具手
    槍為兇器，而有刑法第三百二十一條第一項第三款、第四款之情形，均係犯修正
    後刑法第三百三十條第一項之罪。核被告丙○○、甲○○所為，均係犯修正後刑
    法第三百三十條第一項之強盜罪。公訴人因未及比較適用法律，指被告二人係犯
    修正前刑法第三百三十條之強盜罪，尚有未洽，應予敘明。被告丙○○、甲○○
    在報上刊登廣告詐騙他人財物，因被害人乙○○未匯款而未得逞，此部分行為另
    犯刑法第三百三十九條第一項、第三項之詐欺取財未遂罪。被告丙○○、甲○○
    與共犯陳彥強就所犯前開二罪，均有犯意聯絡、行為分擔，均為共同正犯。被告
    丙○○、甲○○之詐欺取財犯行，因被害人乙○○未匯款而不遂，為未遂犯，應
    依刑法第二十六條前段之規定減輕其刑。被告二人所犯上開二罪，罪名互異，犯
    意各別，應分論併罰之。被告等將被害人推倒壓於地上致其額頭受傷，使其無法
    抗拒而強取其
    被告等強取被害人金融卡，意在提領現款，彼等毆打被害人及逼問被害人係遂行
    強盜犯行之部分行為，應不另論罪，併此敘明。被告甲○○選任辯護人辯稱被害
    人之
    獨立有其價值，自屬財物，辯護人所辯，尚非可採，併此敘明。
三、原判決就被告二人強盜部分，因而予以論罪科刑，固非無見。惟查：被害人係遭
    被告等毆打受傷，有如前述，原判決竟認其係自行跌倒受傷，認定事實錯誤。又
    被告二人與同案被告陳彥強係結夥三人犯本件強盜罪，原判決未於論敘，主文亦
    未載明，自有未洽。又同案被告陳彥強持以犯罪之金屬製玩具槍材質頗為厚重，
    用以敲擊被害人足以致死或受傷，自屬兇器，原判決未予認定，均有未洽。被告
    二人上訴，認原判決此部分量刑過重，指摘原判決此部分不當，雖無理由，惟原
    判決此部分既有可議，自應由本院將之連同定執行刑部分予以撤銷。爰分別審酌
    被告丙○○、甲○○並無刑事犯罪科刑前科，行為時分別僅十九歲及二十二歲，
    一時失慮鋌而走險，暨其犯罪之動機、目的、手段、對被害人身心所造成之危害
    ，而本件主謀為陳彥強，被告二人犯後坦承犯行，並於本院審理中當庭賠償被害
    人新台幣三萬九千元並參酌檢察官具體求刑等一切情狀，各量處有期徒刑捌年，
    示懲。扣案如附表所示之物，分別為附表所示之被告、共犯所有供犯罪所用之物
    ，均應依刑法第三十八條第一項第二款之規定宣告沒收。另扣案之摩托羅拉Ｖ６
    ０行動電話、ＮＯＫＩＡ８２５０行動電話雖分別被告甲○○、丙○○所有，惟
    與本件犯罪無關，又非違禁物，而繩子、布巾為倉庫內所撿拾非被告丙○○、甲○○所有，且均非違禁物，外套則為被害人乙○○所有，均不得宣告沒收，附此
    敘明。
四、原審就被告二人詐欺取財未遂部分，同此事實認定，依刑法第二十八條、第三百
    三十九條第一項、第三項、第二十六條前段，罰金罰鍰提高標準條例第一條前段
    ，審酌被告犯罪之動機、目的等一切情狀，各量處有期徒刑伍月，其認事用法，
    核無違誤，量刑亦甚適當。被告二人上訴，認原判決此部分量刑過重，請求輕判
    ，核無理由，應該駁回。並與前開強盜罪所處之刑，定其應執行刑各為有期徒刑
    捌年貳月。
據上論斷，應依刑事訴訟法第三百六十九條第一項前段、第三百六十四條、第三百六
十八條、第二百九十九條第一項前段，刑法第二條第一項前段、第二十八條、第三百
三十條第一項、第五十一條第五款、第三十八條第一項第二款，判決如主文。
本案經檢察官蔡薰慧到庭執行職務。
中    華    民    國    九十二    年        五      月        二        日
                              臺灣高等法院刑事第四庭
                                  審判長法  官  蔡  永  昌
                                        法  官  徐  昌  錦
                                        法  官  陳  榮  和
右正本證明與原本無異。
詐欺部分不得上訴。
強盜部分如不服本判決，應於收受送達後十日內向本院提出上訴書狀，其未敘述上訴
之理由者並得於提起上訴後十日內向本院補提理由書（均須按他造當事人之人數附繕
本）。
                                        書記官  劉  麗  芬
中    華    民    國    九十二    年        五      月        七        日
附錄本案論罪科刑法條：
刑法第三百三十條第一項
犯強盜罪而有第三百二十一條第一項各款情形之一者，處七年以上有期徒刑。
刑法第三百三十九條第一、三項
意圖為自己或第三人不法之所有，以詐術使人將本人或第三人之物交付者，處五年以
下有期徒刑、拘役或科或併科一千元以下罰金。
以前項方法得財產上不法之利益或使第三人得之者，亦同。
前二項之未遂犯罰之。
附表：
┌──┬───────────────────────┬───┐
│編號│名稱及數量                                    │所有人│
├──┼───────────────────────┼───┤
│一  │金屬玩具手槍一枝（含彈匣一個）                │陳彥強│
├──┼───────────────────────┼───┤
│二  │金屬彈殼十顆                                  │同  右│
├──┼───────────────────────┼───┤
│三  │ＮＯＫＩＡ五一三０行動電話一具（含ＳＩＭ卡）  │同  右│
├──┼───────────────────────┼───┤
│四  │摩托羅拉ＬＦ二０００行動電話一具（含ＳＩＭ卡）│同  右│
├──┼───────────────────────┼───┤
│五  │西瓜刀一把                                    │丙○○│
├──┼───────────────────────┼───┤
│六  │開山刀一把                                    │甲○○│
└──┴───────────────────────┴───┘


司法院資訊處製作；財團法人民間司法改革基金會備份。
